臺灣臺南地方法院民事裁定
110年度事聲字第50號
異  議  人  東東當舖有限公司

法定代理人  蔡正育
相  對  人  蔡坤財

上列當事人間因清償借款事件聲請核發支付命令，異議人對於本
院司法事務官於民國110年8月2日所為110年度司促字第17830號
支付命令，提出異議，本院裁定如下：
    主  文
異議駁回。
異議程序費用由異議人負擔。
    理  由
一、按當事人對於司法事務官處理事件所為之終局處分，得於處
    分送達後10日之不變期間內，以書狀向司法事務官提出異議
    。司法事務官認前項異議有理由時，應另為適當之處分；認
    異議為無理由者，應送請法院裁定之。法院認第1項之異議
    為有理由時，應為適當之裁定；認異議為無理由者，應以裁
    定駁回之，民事訴訟法第240條之4第1項前段、第2項及第3 
    項分別定有明文。又民事訴訟法第513 條固規定：「支付命
    令之聲請，不合於第508 條至第511 條之規定，或依聲請之
    意旨認債權人之請求為無理由者，法院應以裁定駁回之；就
    請求之一部不得發支付命令者，應僅就該部分之聲請駁回之
    。前項裁定，不得聲明不服」，惟司法事務官依法辦理法院
    組織法第17條之2相關業務時所為之處分，其書類名稱及效
    力固與法院所為者相同，惟其本質仍屬司法事務官之處分，
    則其所為處分之救濟程序亦不宜排除民事訴訟法第240條之4
     規定之適用（臺灣高等法院暨所屬法院101年度法律座談會
    民事類提案第39號意旨可供參照）。查本院司法事務官於民
    國110年8月2日以本院110年度司促字第17830號支付命令（
    下稱系爭支付命令）駁回異議人關於部分利息之請求，異議
    人於收受系爭支付命令後10日內（系爭支付命令於110年8月
    10日寄存送達於臺南市政府警察局永康分局復興派出所）之
    110年8月12日具狀提出異議，司法事務官認其異議無理由而
    送請本院裁定，經核與上開規定相符，合先敘明。
二、異議人異議意旨略以：異議人為當鋪業者，依當鋪業法第11
    條第2項之規定，當鋪業請求之週年利率最高不得超過30％，
    本於特別法優於普通法適用，因此異議人自得向相對人收取
    週年利率至30％，惟系爭支付命令，竟援引民法第205條之規
    定，而駁回異議人就超過民法第205條所定利率上限之利息
    ，尚有違誤，爰提出異議，請求廢棄原裁定等語。
三、經查：
　㈠異議人主張其為當鋪業之事實，業據其提出當鋪業許可證、
    營業事業登記證、臺灣省當鋪商業同業公會聯合會公告等資
    料為證（見事聲卷第15頁至第25頁），就此部分事實，自堪
    以認定。
　㈡按當舖業係指依本法申請許可，專以經營質當為業之公司或
    商號，當鋪業法第3條第1款定有明文；又當舖業雖屬營業質
    權，仍以占有質物為其權利存在要件，苟非占有質物即無從
    成立營業質權，亦非屬當舖之營業範疇，故當舖若未實際收
    取占有持當人之質物，應屬一般借貸性質，而非屬當舖業之
    營業範疇，自無從主張依當舖業法第11條第2項標準收取利
    息。本件異議人固主張其為當鋪業，依當鋪業法第11條第2
    項之規定，自得收取利息最高至週年利率30％，惟異議人於
    本件並未提出有何實際收取相對人質物之相關證據，則縱然
    異議人為當鋪業者，於本件亦僅屬與相對人間成立一般之借
    貸關係，而非屬當鋪業之營業範疇，自無從依當鋪業法第11
    條第2項之規定，收取高於民法第205條規定之利息。
　㈢至異議人雖以當鋪業法第11條第2項之規定，並未區分「營業
    行為」或「非營業行為」，因此只要係具備當鋪業資格者，
    自得適用當鋪業法第11條第2項收取較高之利率云云，惟考
    諸當鋪業法第11條第2項之立法目的無非係為使合法經營當
    舖之業者能合理獲利，始訂定較高於民法第205條之利率，
    而該規定既係規範於當鋪業法中，自需當鋪業者依當鋪業法
    之規定，以質當之方式經營始足當之，是異議人就此部分之
    辯解，難以採為對其有利之認定。從而，本院司法事務官以
    系爭支付命令駁回異議人就超過民法第205條所定利率上限
    之利息，於法並無不合。異議意旨仍執前詞，指摘原裁定不
    當，求予廢棄，洵無理由，應予駁回。
四、據上論結，本件異議為無理由，依民事訴訟法第240條之4第
    3項後段，裁定如主文。
中　　華　　民　　國　　110 　年　　12　　月　　30　　日
                  民事第一庭    法  官　施志遠
以上正本證明與原本無異。
本裁定不得聲明不服。
中　　華　　民　　國　　111 　年　　1 　　月　　3 　　日
                                書記官　李慈容